最高法院民事判決　　　　　　　　　　　　　　　八十六年度台上字第三○七八號
　　上　訴　人　慶豐證券股份有限公司
　　法定代理人　呂博能
　　訴訟代理人　蔡雅雯
　　被 上訴 人　甲○○
右當事人間請求侵權行為損害賠償事件，上訴人對於中華民國八十五年二月十三日臺
灣高等法院第二審判決（八十四年度上字第五六五號），提起上訴，本院判決如左：
    主  文
上訴駁回。
第三審訴訟費用由上訴人負擔。
    理  由
本件被上訴人主張：第一審共同被告王明裕為上訴人僱用之營業員，自民國八十年四
月起，接受伊委託，代為買賣股票。伊為辦理股票交割手續，交付印章乙枚與王明裕
保管。詎王明裕竟於同年四月十七日、五月十四日及七月三日，用上開印章，偽造
股票買進報告書，將伊委託買入之股票，計中興紡織股份有限公司一萬股、國際國民
基金二萬股、南亞塑膠股份有限公司三千股、聯華電子股份有限公司四千股，自上訴
人處領出，持向不知名之第三人質押借款，以供己用。上訴人為王明裕之僱用人，就
王明裕上開侵權行為應連帶負賠償責任等情，求為命上訴人與王明裕連帶給付中興紡
織股份有限公司股票七千股、國際國民基金股票一萬四千股、南亞塑膠股份有限公司
股票二千一百股、聯華電子股份有限公司股票二千八百股之判決（被上訴人超過前開
數額之請求，經第一審駁回後，未聲明不服；王明裕經第一審判令給付前開數額股票
，雖提起第二審上訴，嗣則撤回上訴，均已告確定）。
上訴人則以：王明裕為營業員，僅負責證券之承銷、買賣之接洽或執行，並不包括股
票之交割，法令亦禁止業務員代客戶保管股票、金錢、存摺或印章。被上訴人基於私
誼，交付印鑑與王明裕保管，王明裕執以辦理股票交割及領股等手續，並非本於營業
員之身分為之，該等行為應非執行職務之行為。且伊對王明裕之選任已盡監督之責，
應不負賠償責任。何況就令伊應負賠償責任，系爭損害之發生，肇因於被上訴人違反
法令，交付印章與王明裕保管，被上訴人亦與有過失等語，資為抗辯。
原審審理結果，以：被上訴人主張王明裕侵占系爭股票之事實，雖為王明裕所否認，
惟王明裕除侵占系爭股票外，並以同一手法侵占客戶陳瑞煜、彭紹青等人之股票等情
，已據各該被害人於臺灣板橋地方法院檢察署八十二年度偵字第四六八六號、四六八
七號、五一六六號及八十二年度偵緝字第一○九號王明裕被訴業務侵占乙案指訴綦詳
，並有股票買進報告書、股票買進交付清單、存券領回申請書附於上開刑事案卷可稽
。王明裕於前開刑事案件檢察官偵訊時雖陳稱：伊向被上訴人等借用股票，持向地下
丙種金主質押借款等語，並提出借據為證，惟其後即翻異前詞，否認借用，其陳述先
後不一，是否屬實，已有可議。且王明裕於與陳瑞煜電話時，承認偷賣陳瑞煜股票，
被上訴人等人之印章係交付伊保管，借據乃事後被上訴人等人找伊開立等語。設若被
上訴人等確曾同意出借股票，王明裕何以於電話中承認盜賣﹖又何以未於借用時出具
借據，迨被上訴人與陳瑞煜向其追查股票下落時始出具﹖足見被上訴人主張：系爭股
票係由王明裕領取，未經伊同意，持以質押借款，其後為伊發覺，與王明裕理論，經
王明裕承認，為免王明裕反悔，乃要求書立借據等情，亦非無據。至於被上訴人主張
：交付印章僅委託王明裕代辦交割，未委託代領股票云云，則乏證據證明。按民法第
一百八十八條第一項前段規定：受僱人因執行職務，不法侵害他人之權利者，由僱用
人與行為人連帶負損害賠償責任。所謂受僱人因執行職務不法侵害他人權利，不僅指
受僱人因執行其所受命令或委託之職務自體，或執行該職務所必要之行為，不法侵害
他人之權利而言，即受僱人職務上予以機會之行為，及與執行職務之時間或處所有密
切關係之行為，在客觀上足認與其執行職務有關，而不法侵害他人之權利者，亦應包
括在內，該等行為即令係受僱人為自己利益而為，亦無不同。證券商負責人與業務人
員管理規則第二條及第三條雖規定：業務員之職務僅為證券之承銷、買賣之接洽或執
行，不包括股票交割；同規則第十六條亦明定禁止營業員代客戶保管股票、金錢、存
摺或印章，但營業員如利用代客買賣股票之機會，於營業時間內，在其僱用人之營業
場所，私下代客戶保管股票、印章或存摺，或代客戶辦理股票之交割等事務，乃係利
用職務上予以之機會，而為與其執行職務之時間及處所有密切關係之行為，在客觀上
足認與其執行職務有關。王明裕係上訴人僱用之營業員，受被上訴人委託代為買賣股
票，為兩造不爭之事實，縱令被上訴人與王明裕曾有同事之誼，被上訴人交付印章與
王明裕，無論僅為代辦股票交割，或係包括代領股票，既係於營業場所及營業時間內
為之，王明裕之保管被上訴人印章，以便辦理交割或領股，均應認屬王明裕職務上之
行為。王明裕以所保管之印章，領用被上訴人股票，持以質押借款而侵占入己，不法
侵害被上訴人權利，上訴人為王明裕之受僱人，對王明裕此等侵權行為，自應連帶負
賠償責任。上訴人雖辯稱：其於選任營業員及監督其職務之執行，已盡責任云云，惟
僱用人依民法第一百八十八條第一項但書於選任受僱人時應注意者，除受僱人技術是
否純熟外，尚須就其品性是否善良、謹慎，加以注意。王明裕曾多次侵占客戶股票，
其品格不無可議，上訴人未證明於選任時已盡如何之注意，徒以王明裕無作姦犯科紀
錄為辯，即令可採，查王明裕為其營業員，依規定不許保管客戶之印章、股票、存摺
，業如前述，自不能由其代領股票，否則領取後至交付與客戶期間，不論時間長短，
均不免須代客戶保管。而上訴人公司於領用股票時，只核對印章，不管領取人為何人
，已據其法定代理人呂博能於前開刑事案件中陳述在卷。上訴人未禁止交割人員將股
票交與公司內部人員領取，致王明裕有領取股票機會，上訴人對其僱用之營業員不能
代客戶保管股票之行為即難謂已善盡監督之責，自不得主張免責。惟被上訴人悖於應
自行保管股票、印章，以防發生糾紛之一般理財常識，未能注意證券管理委員會及證
券交易所所作經常宣導，又忽略上訴人寄交與其收受之對帳單上提醒文字，於系爭損
害之發生，為與有過失。審酌被上訴人之過失與王明裕之故意行為對損害發生應負之
責任比，認以令被上訴人負十分之三之過失責任為相當。上訴人應賠償之股票經扣減
十分之三後，為中興紡織股份有限公司七千股、國際國民基金一萬四千股、南亞塑膠
股份有限公司二千一百股、聯華電子股份有限公司二千八百股，被上訴人請求上訴人
與王明裕連帶給付，以為賠償，洵屬正當，為其心證之所由得。因而維持第一審所為
上訴人敗訴判決，駁回其上訴，經核於法當無違誤。上訴論旨，指摘原判決不當，求
予廢棄，為無理由。
據上論結，本件上訴為無理由。依民事訴訟法第四百八十一條、第四百四十九條第一
項、第七十八條，判決如主文。
中      華      民      國    八十六    年      十      月      三      日
                              最高法院民事第五庭
                                  審判長法官  吳  啟  賓
                                        法官  洪  根  樹
                                        法官  謝  正  勝
                                        法官  劉  福  來
                                        法官  黃  熙  嫣
      右正本證明與原本無異
                                              書  記  官
中      華      民      國    八十六    年      十      月      十六    日
